臺灣高等法院民事判決　　　　　　九十五年度上字第八○一號
上　訴　人　丙○○（原名陳玉浩）
上　訴　人　安立交通企業有限公司
法定代理人　甲○○
訴訟代理人　徐家福律師
被　上訴人　乙○○
訴訟代理人　趙建和律師
前列當事人間請求侵權行為損害賠償事件，上訴人對於中華民國
九十五年七月二十一日臺灣臺北地方法院九十四年度訴字第一九
一七號第一審判決提起上訴，被上訴人並為訴之減縮，本院於九
十六年一月九日言詞辯論終結，判決如下：
    主      文
上訴駁回。
第二審訴訟費用（除減縮部分外）由上訴人連帶負擔。
原判決第一項所命上訴人連帶給付之金額，減縮為新台幣壹佰伍
拾萬元，及自民國九十三年十二月十六日起，至清償日止，按年
息百分之五計算之利息。
    事實及理由
一、程序方面：
  (一)查上訴人安立交通企業有限公司（下稱安立公司）之法定代
    理人原為林秀春，嗣變更登記為甲○○，業據上訴人提出台
    北縣政府營利事業登記證影本附卷可稽，其聲明承受訴訟，
    核無不合。
  (二)按訴之變更或追加，非經他造同意，不得為之，但擴張、減
    縮應受判決事項之聲明者，不在此限，民事訴訟法第四百四
    十六條第一項、第二百五十五條第一項第三款分別定有明文
    。查被上訴人於原審係起訴請求上訴人應連帶給付新台幣（
    下同）四百四十萬四千三百八十二元及其法定遲延利息，嗣
    於民國九十六年一月九日本院言詞辯論期日，不變更訴訟標
    的，請求上訴人應連帶給付一百五十萬元及其法定遲延利息
    ，核屬應受判決事項聲明之減縮，依上開法條之規定，自應
    准許。
二、被上訴人主張：上訴人丙○○（原名陳玉浩）受雇於安立公
    司，於九十二年六月二十六日下午七時十分左右，駕駛車牌
    號碼448-LD號營業小客車，沿台北市○○○路由西往東方向
    行駛，行經民權東路與光復北路交叉路口，當時天候晴朗，
    夜間有照明、路面乾燥、無障礙物、視距良好，又無不能注
    意之情形，竟疏於注意，於通過上開交叉路口時，貿然違規
    左轉，致與被上訴人所騎乘之車牌號碼UTK-692輕型機車發
    生碰撞，致被上訴人受有頭部外傷、左髖臼骨折併脫臼、臉
    部深部撕裂傷、頸部撕裂傷。爰依民法第一百八十四條第一
    項前段、第一百九十三條第一項、第一百九十五條第一項及
    第一百八十八條第一項，請求上訴人連帶賠償醫療費用四萬
    三千八百九十四元、看護費用九萬三千五百元、交通費用一
    萬五千九百六十五元，又被上訴人任職於訴外人美佳清潔有
    限公司、永安清潔有限公司（下稱永安公司），自九十三年
    六月二十六日系爭車禍發生日起十七個月無法工作，因此受
    有所得損失五十二萬七千元；被上訴人因系爭車禍造成其下
    肢遺存顯著運動障礙，傷害程度已達第九級殘廢，其喪失勞
    動能力程度為百分之五十三點八三，而被上訴人之薪資為每
    月三萬一千元，則所減少之勞動能力之年損害額為二十萬零
    二百四十八元，被上訴人現年四十一歲至法定退休年齡尚有
    十九年，依霍夫曼法扣除中間利息之現值為二百七十二萬四
    千零二十三元；被上訴人因系爭車禍致左髖關節有存留永遠
    退化關節炎，無法痊癒，而上訴人自車禍迄今未有善意回應
    ，被上訴人所受身體及精神痛苦，實難言喻，爰請求慰撫金
    一百萬元，是上訴人應連帶給付被上訴人四百四十萬四千三
    百八十二元，及自起訴狀繕本送達之翌日即九十三年十二月
    十六日起至清償日止，按年息百分之五計算之利息。又依台
    北醫學大學附設醫院九十五年五月一日校附醫歷字第○九五
    ○○○一五三五號函說明二、三之記載，可知被上訴人於七
    十九年間受傷後所生左前臂、股骨、大腿等部位之傷害，經
    開刀治療後已痊癒而可執行非重力工作，再依台北醫學大學
    附設醫院九十五年一月五日校附醫歷字第一四五六號函說明
    二、三之記載，亦可知被上訴人目前所殘存之左下肢遺存顯
    著運動傷害，主因是左側髖關節因外傷產生退化性關節炎所
    致，則原審認係本件事故所引起，並無違誤。被上訴人已獲
    美商美國環球產物保險有限公司台灣分公司理賠強制汽車責
    任保險金醫療給付部分四萬五千一百零四元及一萬三千零二
    十五元、殘廢給付部分十九萬元等情（原審判命上訴人應連
    帶給付被上訴人二百十八萬五千三百三十一元及其法定遲延
    利息，而駁回被上訴人其餘之請求，上訴人就其敗訴部分提
    起上訴，未據被上訴人聲明不服，而被上訴人於本院減縮其
    請求之金額為一百五十萬元及其法定遲延利息，是逾此部分
    不在本院審酌範圍）。並聲明：上訴駁回。
三、上訴人丙○○則以：其固有違規左轉之舉措，然被上訴人對
    於車前狀況並無不能注意之情事，在上訴人丙○○左轉已通
    過第一、二、三車道，完成全部左轉動作時，卻未隨時採取
    必要安全措施，更闖越紅燈促使煞車不及，撞上上訴人丙○
    ○駕駛之營業用自小客車，而發生本件事故，應由被上訴人
    對於損害之發生與擴大負與有過失之責任。又本件經原審向
    台北醫學大學附設醫院調閱被上訴人之全部病歷資料結果顯
    示，被上訴人早於本件事故發生前，於八十年二月十二日即
    因左前臂、股骨、大腿等部位疼痛以致於難以行走，而住進
    台北醫學大學附設醫院治療，此係肇因於被上訴人曾由二層
    樓高度之地方摔下所造成，被上訴人尚且曾因此失去意識，
    被上訴人治療當時之症狀為下肢仍然失去知覺，可證被上訴
    人當時身體右半部係正常，但左半部則非，台北醫學大學附
    設醫院最後更作成被上訴人脊椎從C3至C5有扁平凸起的退化
    性變化，基本上的位置係於中央，但是於脊椎C3-C4至C5-C6
    之間左側也有稍微凸起之結論，則被上訴人早於本件事故發
    生前身體即存在舊傷害，原來行走就有困難，且脊椎左側有
    凸起，而影響肢體功能，台北醫學大學附設醫院九十五年五
    月一日函僅表示被上訴人「神經症狀改善，應可執行非重力
    工作」，然並未表示被上訴人舊傷已治癒，而全無影響工作
    能力，被上訴人主張醫囑所載左下肢遺存顯著運動傷害，仍
    不能排除與八十年間受傷所留存後遺症之可能等語置辯。並
    聲明：(一)原判決不利於上訴人丙○○部分廢棄。(二)上廢棄部
    分，被上訴人在第一審之訴及其假執行之聲請均駁回。
四、上訴人安立公司則以：其與上訴人丙○○間並無僱用契約存
    在，上訴人丙○○非受上訴人安立公司選任與監督，而為上
    訴人安立公司服勞務，足見上訴人丙○○非上訴人安立公司
    之受僱人，上訴人安立公司自不負民法第一百八十八條所規
    定之僱用人責任。又本件刑事案件偵查時，上訴人丙○○即
    主張被上訴人闖紅燈且撞及上訴人丙○○，並有錄音帶及譯
    文為憑，上訴人丙○○於原審審理時，再次提出現場錄音譯
    文證明確係被上訴人闖紅燈肇事，被上訴人於錄音當場承認
    闖紅燈且超速，顯見本件事故之發生，被上訴人占有百分之
    八十之過失。另國泰醫院九十三年八月十日所出具之診斷證
    明書並未說明被上訴人之應診日期，是該份診斷證明書係以
    何時之診斷為準，國泰醫院未詳予敘明，而被上訴人於原審
    九十四年八月二日出庭時行動自如，並無異狀，亦未靠柺杖
    活動，顯見被上訴人之傷勢已痊癒，縱被上訴人仍存有部分
    傷勢，其傷勢程度絕對未達殘廢九級之程度。被上訴人於八
    十年二月十二日即因左前臂、股骨、大腿等部位疼痛，以致
    於難以行走，且台北醫學大學附設醫院九十五年五月一日函
    表示被上訴人「神經症狀改善，應可執行非重力工作」，顯
    見被上訴人於本件事故發生前即存有舊傷，僅可執行非重力
    工作，其工作能力已大大減少，原審仍以被上訴人完全未減
    少工作能力之基礎計算被上訴人減少勞動能力，自有可議。
    被上訴人於九十二年六月二十六日請領強制汽車責任保險金
    ，所附醫療診斷書被列為殘廢程度為第十一級，而台北市政
    府社會局重新換發被上訴人殘障手冊則載明為輕度肢體殘障
    ，足證被上訴人傷勢已幾乎全部恢復。又被上訴人就本件事
    故與有過失，上訴人丙○○原為計程車司機，收入微薄，上
    訴人安立公司對於上訴人丙○○則無選任監督之責任，是原
    審判准八十萬元之慰撫金，顯屬過高，且原審未依過失比例
    核減，自有違誤等語置辯。並聲明：(一)原判決不利於上訴人
    安立公司部分廢棄。(二)上廢棄部分，被上訴人在第一審之訴
    及其假執行之聲請均駁回。
五、按因故意或過失，不法侵害他人之權利者，負損害賠償責任
    ，民法第一百八十四條第一項前段定有明文。被上訴人主張
    上訴人丙○○（原名陳玉浩）於九十二年六月二十六日下午
    七時十分左右，駕駛車牌號碼448-LD號營業小客車，沿台北
    市○○○路由西往東方向行駛，行經民權東路與光復北路交
    叉路口時，貿然違規左轉，與被上訴人所騎乘之車牌號碼
    UTK-692輕型機車發生碰撞，致被上訴人受有頭部外傷、左
    髖臼骨折併脫臼、臉部深部撕裂傷、頸部撕裂傷等情，業據
    其提出國泰綜合醫院乙種診斷證明書影本為證（見原法院九
    十三年度交附民字第一七八號刑事卷第七七頁），復為上訴
    人所不爭執，則上訴人丙○○之上開行為已不法侵害被上訴
    人之身體法益，亦經原法院九十三年度交易字第四四三號刑
    事判決判處上訴人丙○○業務過失傷害罪刑確定在案，是上
    訴人丙○○自應對被上訴人負損害賠償責任。
六、上訴人丙○○辯稱被上訴人對於車前狀況並無不能注意之情
    事，在上訴人丙○○左轉已通過第一、二、三車道，完成全
    部左轉動作時，卻未隨時採取必要安全措施，更闖越紅燈促
    使煞車不及，撞上上訴人丙○○駕駛之營業用自小客車，而
    發生本件事故，應由被上訴人對於損害之發生與擴大負與有
    過失之責任等語。上訴人安立公司則以本件刑事案件偵查時
    ，上訴人丙○○即主張被上訴人闖紅燈且撞及上訴人丙○○
    ，並有錄音帶及譯文為憑，上訴人丙○○於原審審理時，再
    次提出現場錄音譯文證明確係被上訴人闖紅燈肇事，被上訴
    人於錄音當場承認闖紅燈且超速，顯見本件事故之發生，被
    上訴人占有百分之八十之過失云云。查被上訴人所騎乘之車
    牌號碼UTK-692輕型機車係為殘障特製車輛，然被上訴人並
    未持有與該車改裝部位相等之駕照，有照片二幀及行車執照
    影本在卷可稽（見原審卷第五七頁、第八五頁），為兩造所
    不爭執，則被上訴人未考領駕駛執照，難期其駕車技術純熟
    ，而能適當加以操作，參以被上訴人之輕型機車車頭破損、
    上訴人丙○○所駕駛小客車右前側車門凹陷之情形，足見本
    件事故發生當時被上訴人之車速不慢，撞擊力道不輕，倘被
    上訴人注意車前狀況，並採取必要之安全措施，或亦可避免
    本件事故發生，詎被上訴人亦疏未注意而致肇事，是被上訴
    人就本件事故發生亦與有過失。惟台北市○○○路、光復北
    路交叉路口既設有禁止左轉標誌，上訴人丙○○本即不得左
    轉，不論被上訴人是否闖紅燈，若上訴人丙○○確實遵守交
    通規則繼續直行，當不致與同向之被上訴人發生直接碰撞，
    是上訴人丙○○之過失應大於被上訴人甚明，本院審酌本件
    事故發生原因力之強弱，認被上訴人應負十分之二之過失責
    任，上訴人丙○○及安立公司雖辯稱被上訴人闖紅燈致發生
    本件事故云云，並提出錄音帶及譯文為證，仍難據此逕為有
    利於上訴人之認定。
七、次按受僱人因執行職務，不法侵害他人之權利者，由僱用人
    與行為人連帶負損害賠償責任，民法第一百八十八條第一項
    前段定有明文。而民法第一百八十八條第一項所謂受僱人，
    並非僅限於僱傭契約所稱之受僱人，凡客觀上被他人使用為
    之服勞務而受其監督者均係受僱人（最高法院五十七年台上
    字第一六六三號判例要旨參照）。又目前在台灣經營交通事
    業之營利私法人，接受他人靠行（即出資人以該交通公司之
    名義購買車輛，並以該公司名義參加營運），而向該靠行人
    （即出資人）收取費用，以資營運者，比比皆是，此為週知
    之事實。是該靠行之車輛，在外觀上既屬該交通公司所有，
    乘客又無從分辨該車輛是否他人靠行營運者，則乘客於搭乘
    時，祇能從外觀上判斷該車輛係某交通公司所有，該車輛之
    司機即係受僱為該交通公司服勞務。按此種交通企業，既為
    目前台灣社會所盛行之獨特經營型態，則此種交通公司，即
    應對乘客之安全負起法律上之責任。蓋該靠行之車輛，無論
    係由出資人自行駕駛，或招用他人合作駕駛，或出租，在通
    常情形，均為該交通公司所能預見，苟該駕駛人係有權駕駛
    （指非出自偷竊或無權占有後所為之駕駛），在客觀上似應
    認其係為該交通公司服勞務，而應使該交通公司負僱用人之
    責任，方足以保護交易之安全（最高法院七十七年度台上字
    第六六五號判決要旨參照）。查據上訴人安立公司之前法定
    代理人林秀春於原審到庭陳稱上訴人安立公司與丙○○係靠
    行關係，有九十四年五月三十日言詞辯論筆錄足憑（見原審
    卷第二三頁），並為兩造所不爭執，依上開說明，上訴人安
    立公司客觀上即為上訴人丙○○之僱用人，而不以自外觀上
    能一望即知為限，上訴人丙○○於前揭時地與被上訴人所騎
    乘輕型機車發生碰撞，致被上訴人受傷，乃屬因執行職務而
    不法侵害被上訴人之身體法益，依民法第一百八十八條第一
    項前段之規定，上訴人安立公司應與上訴人丙○○連帶負損
    害賠償責任，上訴人安立公司辯稱丙○○所駕駛車牌號碼
    448-LD號營業小客車之車身並無任何「安立」字樣，其與上
    訴人丙○○間並無僱用契約存在，上訴人丙○○非受其選任
    與監督，而為其服勞務，上訴人丙○○非其之受僱人云云，
    洵無足取。
八、按不法侵害他人之身體或健康者，對於被害人因此喪失或減
    少勞動能力，或增加生活上之需要時，應負損害賠償責任；
    不法侵害他人之身體、健康者，被害人雖非財產上之損害，
    亦得請求賠償相當之金額，民法第一百九十三條第一項、第
    一百九十五條第一項前段分別定有明文。查被上訴人因上訴
    人丙○○之侵權行為而受有損害，上訴人安立公司客觀上為
    上訴人丙○○之僱用人，上訴人安立公司與丙○○應連帶負
    賠償責任，業如前述，玆就被上訴人所得請求上訴人連帶賠
    償之金額，審究如下：
  (一)醫療費用部分：
    查被上訴人因本件事故致受有頭部外傷、左髖臼骨折併脫臼
    、臉部深部撕裂傷、頸部撕裂傷，支出醫療費用三萬五千五
    百六十九元部分，有國泰綜合醫院乙種診斷證明書、醫療費
    用收據等影本在卷可稽（見原法院九十三年度交附民字第一
    七八號刑事卷第一○至七一頁、第七七頁），復為上訴人所
    不爭執，核與被上訴人所受之傷情相吻合，屬醫療上之必要
    費用，自應准許。
  (二)增加生活支出部分：
    1.看護費用部分：
      查被上訴人自九十二年六月二十七日住院起至同年七月二
      十三日出院止，於同年六月二十七日至同年七月七日僱用
      曾碧雲支出看護費用一萬三千二百元、於同年七月八日至
      同年七月十八日僱用倪秉豪支出看護費用一萬三千二百元
      部分，有財團法人國泰綜合醫院醫療費用證明、曾碧雲於
      同年七月八日所出具之收據、慈愛服務社於同年七月二十
      三日所出具之證明書等影本附卷足稽（見原法院九十三年
      度交附民字第一七八號刑事卷第十一頁、第七二及七三頁
      ），復為上訴人所不爭執，依被上訴人所受之傷勢以觀，
      其行動不便，於住院期間生活難以自理，自有由他人全日
      看護照料之必要，是被上訴人僱用曾碧雲及倪秉豪所支出
      看護費用各一萬三千二百元，計二萬六千四百元，應予准
      許，逾此部分，即非正當。
    2.交通費用部分：
      查被上訴人因就診需要搭乘計程車支出一萬三千一百零五
      元部分，有計程車費用收據影本在卷可憑（見原審卷第三
      一至四七頁），為上訴人所不爭執，核與被上訴人之就診
      紀錄相符，自應准許。
  (三)工作損失部分：
    1.查被上訴人九十二年度之薪資所得係永安公司所給付之二
      萬八千二百五十元，有財政部台北市國稅局九十二年度綜
      合所得稅各類所得資料清單足憑（見原審卷第六八頁）。
      據證人即永安公司之法定代理人陳天福於原審到庭證稱：
      「﹝原告訴訟代理人問：原告（即被上訴人）是否曾在九
      十二年任職永安公司？任職多久？﹞是。任職一個月又八
      天，自九十二年五月一日起至九十二年六月九日」、「（
      問：任職期間薪水？）包括加班費在內，五月份領了二萬
      三千四百五十元，六月份領了四千八百元」等語（見原審
      卷第一三一頁背面），而被上訴人所提永安公司清潔員簽
      到表上則記載「18,000÷30×8天＝4,800」（見原審卷第
      一四四頁)，足徵被上訴人於本件事故發生前平均每月薪
      資所得為一萬八千元，又國泰綜合醫院九十二年八月十八
      日診字第三○○號診斷證明書載明：「病患（即被上訴人
      ）於92年6月26日入急診求治，於92年6月26日行左腳骨骼
      牽引手術，及7月3日行鋼釘固定手術，於92年7月23日出
      院，約需個月完全不宜站立仍需復健‧‧‧」等語（見
      原審卷第二七一頁），堪認被上訴人因本件事故而無法工
      作之期間為三個月，則其受有喪失勞動能力之損害為五萬
      四千元（計算式：18,000元×3月＝54,000元）。
    2.按依民法第一百九十三條第一項命加害人一次支付賠償總
      額，以填補被害人所受喪失或減少勞動能力之損害，應先
      認定被害人因喪失或減少勞動能力而不能陸續取得之金額
      ，按其日後本可陸續取得之時期，各照霍夫曼式計算法，
      扣除依法定利率計算之中間利息，再以各時期之總數為加
      害人一次所應支付之賠償總額，始為允當（最高法院二十
      二年上字第第三五三號判例要旨參照）。查：
      (1)被上訴人因本件事故致受有頭部外傷、左髖臼骨折併脫
        臼、臉部深部撕裂傷、頸部撕裂傷等傷害，據國泰綜合
        醫院九十三年八月十日第一八八四九號乙種診斷證明書
        記載：「病名：頭部外傷臉部深部撕裂傷超過１０公
        分左髖臼骨折併脫臼頸部撕裂傷（以下空白）。醫
        師囑言：經這次手術本院長期治療，左下肢遺存顯著運
        動障礙，需以柺杖活動，無法從事工作，症狀固定（以
        下空白）」等語（見原法院九十三年度交附民字第一七
        八號刑事卷第七七頁），台北醫學大學附設醫院九十五
        年一月五日校附醫歷字第一四五六號函則載明：「主旨
        ：函覆乙○○君相關病情說明，復請查照。說明：‧‧
        ‧二病患左側骨盆骨折，並接受內固定手術。三94年3
        月10日至門診治療，Ｘ光顯示骨折已經癒合，但是左側
        髖關節因外傷產生退化性關節炎」等語（見原審卷第一
        九二頁），則被上訴人主張其依勞工保險殘廢給付標準
        表（勞工保險條例第五十三條附表）係屬一下肢遺存運
        動障害之第九級殘廢，應屬可採。上訴人安立公司雖爭
        執被上訴人所屬之殘廢等級，惟未提出證據供審酌，僅
        以被上訴人於原審九十四年八月二日出庭時未靠柺杖活
        動，且於九十二年六月二十六日請領強制汽車責任保險
        金被列為殘廢程度第十一級，而台北市政府社會局重新
        換發被上訴人殘障手冊則載明為輕度肢體殘障乙節，即
        否認被上訴人之勞動能力有減損，自無足取。
      (2)上訴人丙○○辯稱被上訴人早於本件事故發生前身體即
        存在舊傷害，原來行走就有困難，且脊椎左側有凸起，
        而影響肢體功能，台北醫學大學附設醫院九十五年五月
        一日函僅表示被上訴人「神經症狀改善，應可執行非重
        力工作」，然並未表示被上訴人舊傷已治癒，而全無影
        響工作能力，被上訴人主張醫囑所載左下肢遺存顯著運
        動傷害，仍不能排除與八十年間受傷所留存後遺症之可
        能等情。上訴人安立公司則以被上訴人於八十年二月十
        二日即因左前臂、股骨、大腿等部位疼痛，以致於難以
        行走，且台北醫學大學附設醫院九十五年五月一日函表
        示被上訴人「神經症狀改善，應可執行非重力工作」，
        顯見被上訴人於本件事故發生前即存有舊傷，僅可執行
        非重力工作，其工作能力已大大減少，原審仍以被上訴
        人完全未減少工作能力之基礎計算被上訴人減少勞動能
        力，自有可議云云。查經原審函詢台北醫學大學附設醫
        院以九十五年五月一日校附醫歷字第○九五○○○一五
        三五號函固覆稱：「說明：三外科醫師回覆如下：患者
        乙○○于民國79年10月20日因頸椎受傷曾于國泰醫院治
        療。民國80年2月12日因上下肢有麻木現象，于本院經
        電腦斷層及磁核共振檢查發現頸椎第三、四、五節有壓
        迫現象，患者于民國80年3月4日于本院接受頸椎減壓手
        術治療。民國80年4月2日至81年3月19日于門診追蹤治
        療。神經症狀改善。應可執行非重力工作」等語（見原
        審卷第二二七頁）。惟審諸被上訴人雖於九十二年三月
        七日辦竣過戶登記取得車牌號碼為UTK-692之殘障特製
        車輛，然據交通部公路總局台北區監理所基隆監理站九
        十四年八月二十三日北監基一字第○九四○○○九五三
        八號函說明二表示：「查現行規定，殘障特製車輛辦理
        過戶並無應審查殘障證明之規定，惟為保障行車安全，
        駕駛殘障特製車輛之駕駛人應持與殘障特製車輛改裝部
        位相等之駕照」等語（見原審卷第一二七頁），即難執
        此逕認被上訴人於九十二年六月二十六日本件事故發生
        前有肢體障礙情事，況被上訴人於九十二年五月一日至
        同年六月九日尚任職於永安公司擔任清潔員，且經原審
        函詢台北市政府社會局以九十四年九月二十七日北市社
        三字第○九四三九五一六二○○號函覆稱：「說明：二
        經查醫院於93年5月10日完成吳君初次鑑定送本府衛生
        局審核，本局於93年5月27日依衛生局審核結果核發身
        心障礙手冊，吳君之後續重新鑑定日期為95年5月」等
        語（見原審卷第一五四頁），而被上訴人亦遵期辦理重
        新鑑定，於九十五年六月二十一日獲核發新證，有該身
        心障礙手冊影本在卷可參（見本院卷第六一頁），足徵
        被上訴人於本件事故發生前仍具有勞動能力，至本件事
        故發生後始因傷害而減損勞動能力，是上訴人上開所辯
        ，均不可採。
      (3)查依勞工保險殘廢給付標準表所示，一下肢遺存運動障
        害者，其殘廢等級為第九級，減少勞動程度為53.83%
        ，有該表影本一份附卷可稽（見原法院九十三年度交附
        民字第一七八號刑事卷第七八及七九頁），而被上訴人
        為五十二年九月五日出生，自九十三年九月五日起計算
        至一百十二年九月五日即勞動基準法強制退休年齡六十
        歲為止，共計十九年，被上訴人於本件事故發生前平均
        每月薪資所得為一萬八千元，每年勞動減少損失為十一
        萬六千二百七十三元（計算式：18,000元×53.83%×12
        月＝116,273元，元以下四捨五入），依霍夫曼計算式
        扣除中間利息，則被上訴人得請求勞動能力損失之金額
        為一百五十八萬一千六百九十元﹝計算式：116,273元
        ×13.00000000（霍夫曼係數）＝1,581,690元，元以下
        四捨五入）﹞。
  (四)精神慰撫金部分：
    按慰藉金之多寡，應斟酌雙方之身分、地位、資力與加害之
    程度及其他各種情形核定相當之數額。其金額是否相當，自
    應依實際加害情形與被害人所受之痛苦及雙方之身分、地位
    、經濟狀況等關係決定之（最高法院八十五年度台上字第四
    六○號判決要旨參照）。查被上訴人之身體法益受上訴人不
    法侵害，精神顯受有痛苦，則被上訴人請求賠償相當之金額
    ，於法自屬有據，經審酌被上訴人為國中畢業，上訴人丙○
    ○則為高中肄業，兩造均無動產及不動產，有稅務電子閘門
    財產所得調件明細表在卷可稽（見原審卷第二七二至二七八
    頁），本院斟酌實際情況，及兩造之身分、地位、經濟能力
    等，認為被上訴人請求上訴人連帶賠償非財產上損害八十萬
    元尚嫌過高，應予核減為六十萬元方屬適當。
  (五)從而，被上訴人因上訴人丙○○之不法侵害行為所受之損害
    共計為二百三十一萬零七百六十四元（計算式：35,569＋
    26,400＋13,105＋54,000＋1,581,690＋600,000＝
    2,310,764）。
九、按損害之發生或擴大，被害人與有過失者，法院得減輕賠償
    金額或免除之，民法第二百十七條第一項定有明文。查被上
    訴人應負十分之二之過失責任，業經認定如前，則其即應扣
    減賠償額之十分之二，是上訴人應連帶給付被上訴人二百三
    十一萬零七百六十四元損害賠償額之十分之八，即為一百八
    十四萬八千六百十一元（計算式：2,310,764元×8/10＝
    1,848,611元，元以下四捨五入）。
十、按保險人依強制汽車責任保險法規定所為之保險給付，視為
    被保險人損害賠償金額之一部分；被保險人受賠償請求時，
    得扣除之，強制汽車責任保險法第三十二條定有明文。查被
    上訴人已向美商美國環球產物保險有限公司台灣分公司領取
    強制汽車責任保險金醫療給付部分四萬五千一百零四元及一
    萬三千零二十五元、十一級殘廢給付部分十九萬元，計二十
    四萬八千一百二十九元，業據其提出保險理賠證明影本為證
    （見本院卷第六三頁），復為上訴人所不爭執，依前開規定
    ，自應於上訴人應賠償之總額中予以扣除，則上訴人尚須連
    帶給付被上訴人一百六十萬零四百八十二元（計算式：
    1,848,611－248,129＝1,600,482），而被上訴人於本院減
    縮其請求之金額為一百五十萬元，未逾上開應給付之金額部
    分，自無不合。
十一、末按因回復原狀而應給付金錢者，自損害發生時起，加給
    利息；應付利息之債務，其利率未經約定，亦無法律可據者
    ，週年利率為百分之五，民法第二百十三條第二項、第二百
    零三條定有明文。查被上訴人之起訴狀繕本係分別於九十三
    年十二月十三日經上訴人丙○○簽收、於九十三年十二月十
    五日送達於上訴人安立公司，有起訴狀、送達證書在卷可稽
    （見原法院九十三年度交附民字第一七八號刑事卷第五頁、
    第八三頁），則被上訴人依侵權行為之法律關係，請求上訴
    人連帶給付自九十三年十二月十六日起，至清償日止，按年
    息百分之五計算之利息，自屬有據。
十二、綜上所述，被上訴人依民法第一百八十四條第一項前段、
    第一百九十三條第一項、第一百九十五條第一項及第一百八
    十八條第一項，請求上訴人連帶給付一百五十萬元，自九十
    三年十二月十六日起，至清償日止，按年息百分之五計算之
    利息，為有理由，應予准許。原審判命上訴人就減縮部分為
    連帶給付，核無違誤，上訴意旨就此部分指摘原判決不當，
    求予廢棄改判，為無理由，應予駁回其上訴。
十三、本案事證已臻明確，兩造其餘主張、陳述及所提之證據，
    經審酌後認與判決結果不生影響，爰不一一論述，附此敘明
    。
十四、據上論結，本件上訴為無理由，爰依民事訴訟法第四百四
    十九條第一項、第七十八條、第八十五條第二項，判決如主
    文。
中　　華　　民　　國　　96　　年　　1 　　月　　23　　日
                    民事第十三庭
                　　　　審判長法  官　陳昆煇
                              法  官  呂淑玲
                　　　　　　　法  官  陳駿璧
正本係照原本作成。
不得上訴。
中　　華　　民　　國　　96　　年　　1 　　月　　23　　日
　　　　　　　　　　　　　　　書記官  李佳樺
